【裁判字號】    92,小上,138
【裁判日期】    921231
【裁判案由】    給付管理費
【裁判全文】
臺灣臺北地方法院民事判決                        九十二年度小上字第一三八號
    上  訴  人  丙○○
    兼  訴  訟
    代  理  人  乙○○
    被上訴人    凱聯公寓大廈管理委員會
    法定代理人  甲○
    訴訟代理人  林月雪律師
                江鶴鵬律師
當事人間請求給付管理費事件，上訴人對於中華民國九十二年五月三十日本院臺北簡
易庭九十二年度北小字第九八五號第一審判決提起上訴，本院於民國九十二年十二月
十七日辯論終結，並判決如下：
    主  文
上訴駁回。
第二審訴訟費用新台幣壹仟伍佰伍拾元由上訴人丙○○負擔新台幣壹仟零玖拾捌元
，餘由上訴人乙○○負擔。
    事實及理由
甲、程序方面：
一、按管理委員會有當事人能力；又於能力、法定代理權或為訴訟所必要之允許有欠
    缺之人所為之訴訟行為，經取得能力之本人、取得法定代理權或允許之人、法定
    代理人或有允許權人之承認，溯及於行為時發生效力，公寓大廈管理條例第三十
    五條第一項、民事訴訟法四十八條分別定有明文。經查，被上訴人於民國九十二
    年三月二十八日召開九十二年度第四屆區分所有權人住戶會議，並選出王麗雪、
    甲○、翁彩鳳、李明珠、陳秋燈、方世調、李如瑛等七位管理委員而成立管理委
    員會，並於九十二年四月二十三日依公寓大廈管理條例之規定完成改選報備程序
    ，復經台北市政府於九十二年四月二十五日以府工建字第09201396700號准予核
    備在案，有該屆會議紀錄及前揭台北市政府函附卷可稽（參原審卷第八八、一一
    九頁），是縱上訴人主張被上訴人於八十七年八月十七日經台北市政府核准報備
    後未正常運作，該報備已失其效力。又八十八年三月五日雖另選新管理委員會，
    但亦不具核准報備之效力等節屬實，亦因被上訴人於九十二年度第四屆區分所有
    權人住戶會議重新改選合法取得當事人能力而補正，是上訴人辯稱被上訴人並無
    當事人能力一語，即無足採。
二、次查，被上訴人雖以吳祖堂為法定代理人於九十二年二月十八日提起本件訴訟，
    姑且不論吳祖堂是否確無法定代理權，然被上訴人之主任委員暨經各委員於九十
    二年四月二十一日第二次委員會會議改選區分所有權人甲○擔任，有該次委員會
    會議紀錄在卷足憑（原審卷第九二頁），嗣後復由甲○以被上訴人法定代理人之
    地位具狀聲明承受訴訟（參原審卷第九九頁），並代理被上訴人進行訴訟行為，
    是甲○所為顯已承認之前吳祖堂代理被上訴人所為之訴訟行為，揆諸首開說明，
    本件即無未經合法代理之情形。至上訴人雖稱：被上訴人於九十二年三月二十八
    日所召開之九十二年度第四屆區分所有權人住戶會議，並未於開會前十五日通知
    ，復無任何書面資料足使各區分所有權人知悉該次會議之內容，尤不知要改選管
    理委員，依公寓大廈管理條例第二十八條前段規定，該次會議所選出之管理委員
    及候補委員，均不生合法當選之效力。且該次會議紀錄於吳祖堂名後，以括弧註
    記（甲○），並無任何說明，自難認甲○為合法當選之管理委員。何況，九十一
    年四月八日之委員會議，吳祖堂乃親自出席，甲○並未出席，益證甲○不具有當
    選管理委員之資格，依公寓大廈管理條例第二十七條第二項規定，甲○自無從擔
    任該管理委員會之主任委員。是以，甲○於原審聲明承受訴訟，亦非合法等語。
    惟按總會之召集程序或決議方法，違反法令或章程時，社員得於決議後三個月內
    請求法院撤銷其決議。但出席社員，對召集程序或決議方法，未當場表示異議者
    ，不在此限。總會決議之內容違反法令或章程者，無效，民法第五十六條定有明
    文。又公寓大廈管理條例對於區分所有權人會議之召集程序或決議方法、決議內
    容違反法令之效果若何，並未明文規定。但區分所有權人會議乃全體區分所有權
    人組成之最高意思機關，其性質與社團總會相同，法理上自得援用民法有關社團
    總會決議之相關規定，而類推適用民法第五十六條之規定。查上訴人主張被上訴
    人召開上開區分所有權人會議，未依公寓大廈管理條例第二十八條前段規定，於
    十五日前通知住戶，通知單上亦未載選舉管理委員內容部分等情縱然屬實，亦屬
    召集程序違背法令規定，而非決議內容違法，揆諸民法第五十六條第一項規定，
    應為得撤銷之事項，而非決議無效之問題。又本件並無人於決議後三個月內提起
    撤銷決議之訴，則該決議應仍為有效，故上訴人主張該次會議選出之管理委員及
    侯補委員，並不生合法當選之效力，並無足採。第查，依上訴人所提出之九十二
    年度第四屆區分所有權人住戶會議（九十二年三月二十八日）紀錄關於議程項目
    固載有「選舉住戶委員共十名（包括三名候補委員）。結果當選住戶委員：：(2)
    吳祖堂（甲○）：：」等語，惟該次會議選舉管理委員時，投票單之候選名單確
    實為甲○，並非吳祖堂，而於唱票及計票時，亦係甲○列於計票板上計票，吳祖
    堂並未列入計票板，有被上訴人提出之投票單影本及該次會議選舉管理委員計票
    時之照片影本可參（參本院卷第五二、五三頁）。因此，該次會議所選出之管理
    委員應為甲○，而非吳祖堂，被上訴人主張該次會議紀錄如此記載之因，乃鑒於
    能讓全體區分所有權人得以知曉其等所推選擬將擔任管理委員之甲○，其管理委
    員職務將由吳祖堂代為行使等語，尚為可採，上訴人辯稱甲○並未當選為管理委
    員一語核無足取。另甲○既於九十二年度第四屆區分所有權人住戶會議中當選為
    管理委員，且於九十二年四月二十一日經委員會會議選為主任委員，故甲○於原
    審以被上訴人法定代理人之地位進行本件訴訟，自屬合法。
乙、實體方面；
一、被上訴人起訴主張：上訴人丙○○為台北市○○街一四九號六樓、七樓之一；同
    街一五三號四樓之一、五樓、五樓之一所有權人，上訴人乙○○為同街一五三號
    四樓之二、六樓之所有權人，均為被上訴人所屬凱聯公寓大廈之區分所有權人。
    依凱聯大廈規約第十條規定及被上訴人於八十七年一月十四日所公告之管理費收
    費辦法，區分所有權人應依所有權狀記載之坪數，每坪以新台幣（下同）七十元
    計收管理費。逾期未繳納，另依未繳金額之年息百分之十計算遲延利息。據此，
    上訴人丙○○、乙○○每月應分別向被上訴人繳納管理費一萬元、三千五百元，
    詎上訴人自九十一年九月起即未繳納管理費，迄九十二年二月十八日起訴時已達
    六個月，經被上訴人委請律師發函催繳，上訴人仍不繳納，並就陸續發生之管理
    費仍拒絕繳納，爰依公寓大廈管理條例第二十一條規定請求（一）上訴人丙○○
    、乙○○應分別給付被上訴人六萬元、二萬一千元，及各自起訴狀繕本送達之翌
    日起至清償日止按年息百分之五計算之利息。（二）上訴人丙○○、乙○○應分
    別自九十二年三月起按月於每月十五日給付被上訴人一萬元、三千五百元及各自
    每月十六日起至清償日止按年息百分之十計算之利息等語，並聲明：上訴駁回。
二、上訴人就其每月十五日應繳之管理費數額，及凱聯大廈規約第十條乃規定逾期未
    繳納管理費，另依未繳金額之年息百分之十計算遲延利息等節固未爭執，惟以：
    上訴人已將管理費提存於鈞院提存所，只要被上訴人之組織健全合法，自非不能
    依法取回，足證上訴人並非惡意拒繳管理費，是被上訴人之請求欠缺權利保護要
    件，應予駁回等語置辯。並聲明：（一）原判決廢棄。（二）被上訴人在第一審
    之訴駁回。
三、按以提存方法為債之清償者，須有債權人受領遲延或不能確知孰為債權人之情形
    始得為之。而所謂受領遲延者，乃指債權人對於清償人依債務本旨提出之給付，
    拒絕受領或不能受領之情形而言。是故清償人以債權人受領遲延為原因而提存者
    ，必須依債務本旨提出其給付，經債權人表示拒絕受領或有不能受領之情形，始
    得為之。倘未為給付之提出，或不依債務本旨提出，均不能構成提存之要件，清
    償人若逕為提存，尚不生清償之效力，此觀民法第三百二十六條、第二百三十四
    條、第二百三十五條前段之規定自明。經查，上訴人丙○○、乙○○雖於九十二
    年五月二十九日分別以被上訴人之組職不合法，致有未依規定收取管理費及受領
    遲延為由，分別向本院提存所提存九萬元、三萬一千五百元，惟被上訴人並無組
    織不合法之情形，已如前述，且上訴人復未舉證證明被上訴人有受領遲延之情事
    ，因此上訴人所為之提存並不合提存之要件，是均難認上訴人已向被上訴人為給
    付之提出，而發生清償之效力。準此，上訴人抗辯被上訴人之請求欠缺權利保護
    要件，應予駁回等語，洵無足採。
四、次按請求將來給付之訴，以有預為請求之必要者為限，得提起之，民事訴訟法第
    二百四十六條定有明文。查本件上訴人自九十一年九月起即未繳納管理費，且迄
    今仍以被上訴人組織不合法為由拒絕支付，足見上訴人顯有到期不履行之虞，依
    前開法條所示，被上訴人就未到期部分之管理費自得提起將來給付之訴。
五、綜上所述，本件上訴人丙○○、乙○○自九十一年九月起即未依規約按月於每月
    十五日各給付管理費一萬元、三千五百元，迄九十二年二月，已分別積欠六萬元
    、二萬一千元，且迄今仍未依規約繳納。從而，被上訴人依公寓大廈管理條例第
    二十一條規定請求上訴人丙○○、乙○○分別給付被上訴人六萬元、二萬一千元
    ，及各自起訴狀繕本送達之翌日即九十二年三月十一日起至清償日止按年息百分
    之五計算之利息；上訴人丙○○、乙○○應分別自九十二年三月起按月於每月十
    五日給付被上訴人一萬元、三千五百元及各自每月十六日起至清償日止按年息百
    分之十計算之利息，即有理由，應予准許。又本件訴訟標的金額在十萬元以下，
    依民事訴訟法第四百三十六條之二十規定，應依職權宣告假執行。是則原審判命
    上訴人如數給付，並依職權宣告假執行，於法並無不合。上訴意旨指摘原判決不
    當，求予廢棄改判，為無理由，應予駁回其上訴。
六、兩造其餘之攻擊或防禦方法及未經援用之證據，經本院斟酌後，認為均不足以影
    響本判決之結果，自無逐一詳予論駁之必要，併此敘明。
七、訴訟負擔之依據：民事訴訟法第七十八條、第八十五條第一項但書。
中      華      民      國    九十二    年     十二     月    三十一    日
                                      民事第五庭
                                          審判長法官 吳青蓉
                                                法官 吳素勤
                                                法官 林秀圓
正本係照原本作成
本判決不得上訴
中      華      民      國    九十二    年     十二     月    三十一    日
                                              書記官 林蓮女
計算書
項        目                  金  額（新台幣）    備                  註
第二審裁判費                  壹仟佰拾柒元    上訴人丙○○為玖佰玖拾
                                                  元、上訴人乙○○為佰
                                                  肆拾柒元
第二審送達郵費                貳佰壹拾陸元        上訴人各負擔一半
合        計                  壹仟伍佰伍拾元    上訴人丙○○、乙○○應
                                                  分別負擔之訴訟費用計壹
                                                  仟零玖拾捌元、肆佰伍拾
                                                  伍元。


司法院資訊處製作；財團法人民間司法改革基金會備份。
